臺灣高等法院臺中分院刑事判決　　　　100年度上易字第116號
上　訴　人
即　被　告　徐瑋良
上列上訴人因詐欺案件，不服臺灣彰化地方法院99年易字第982
號，中華民國99年11月30日第一審判決（起訴案號：臺灣彰化地
方法院檢察署99年度偵字第6690號，移送併辦案號：臺灣彰化地
方法院檢察署99年度偵字第8758號），提起上訴，本院判決如下
：
    主  文
上訴駁回。
    理  由
一、依刑事訴訟法第350條、第361條、第362條、第367條規定，
    不服地方法院之第一審判決而上訴者，須提出上訴書狀，並
    應敘述具體理由，為上訴必備之程式；其所提出之書狀未敘
    述上訴理由，或僅曾以言詞陳述上訴理由者，均應於上訴期
    間屆滿後20日內補提理由書於第一審法院。第一審法院經形
    式審查，認逾期未補提上訴理由者，應定期間先命補正；逾
    期未補正者，為上訴不合法律上之程式，應以裁定駁回。倘
    已提出上訴理由，但所提非屬具體理由者，則由第二審法院
    以上訴不合法律上之程式，判決駁回。而所謂具體理由，必
    係依據卷內既有訴訟資料或提出新事證，指摘或表明第一審
    判決有何採證認事、用法或量刑等足以影響判決本旨之不當
    或違法，而構成應予撤銷之具體事由，始克當之（例如：依
    憑證據法則具體指出所採證據何以不具證據能力，或依憑卷
    證資料，明確指出所為證據證明力之判斷如何違背經驗、論
    理法則）；倘僅泛言原判決認定事實錯誤、違背法令、量刑
    失之過重或輕縱，而未依上揭意旨指出具體事由，或形式上
    雖已指出具體事由，然該事由縱使屬實，亦不足以認為原判
    決有何不當或違法者（例如：對不具有調查必要性之證據，
    法院未依聲請調查亦未說明理由，或援用證據不當，但除去
    該證據仍應為同一事實之認定），皆難謂係具體理由，俾與
    第二審上訴制度旨在請求第二審法院撤銷、變更第一審不當
    或違法之判決，以實現個案救濟之立法目的相契合，並節制
    濫行上訴（最高法院97年度臺上字第892號判決意旨可資參
    照）。又理由是否具體，則屬第二審法院審查之範圍，不在
    命補正之列，亦即上訴書狀已記載理由，並有具體之敘述時
    ，其上訴既屬合法，第二審法院固應就其理由之是否可取，
    為實體之審理及判斷；如認其上訴書狀雖記載理由，但並未
    具體敘述時，則無須再命補正，可逕認其上訴不合法，以判
    決駁回之（參見法院辦理刑事訴訟案件應行注意事項第162
    點、最高法院97年度臺上字第1281號判決意旨）。
二、本件上訴人即被告徐瑋良（下稱被告）上訴理由略以：被告
    並無幫助詐欺之嫌，只因求職當中被詐騙集團一一設下陷阱
    說當天會通知，錄取上班，並說要還回提款卡，之後未還，
    因工作關係為馬上報案，事後發覺不對，才晚一個星期報案
    ，報案是為了說明一切，而判決書也提起相關通聯記錄為當
    初求職證據；又判決書第六頁有誤，說交付地點，被告因剛
    來高雄不到幾個月，不熟悉高雄地理位置，而因當時作筆錄
    記載路名有誤，在此被告要求調路口監視器，以證明被告求
    職被騙之證據。且原判決量刑實屬過重，爰請求准予被告上
    訴，重為審判云云。
三、經查：
  (一)被告曾向第一銀行員林分行申請帳號00000000000號帳戶之
    事實，業據被告供承在卷，並有第一銀行員林分行函送之被
    告上開帳戶開戶基本資料、交易明細（6690號偵卷第34至37
    頁、警卷第34至37頁）在卷可稽。又被害人李明慈、林育如
    、葉曜誠於上開時、地，分別遭詐騙集團成員施用詐術，使
    其等均陷於錯誤，而以無卡存款或匯款之方式，將32,000元
    、98,000元、13,000元，存入或匯入被告上開第一銀行員林
    分行帳戶內等事實，業據證人即被害人李明慈、林育如於警
    詢中陳述明確（6690號偵卷第6至9頁）；證人即被害人葉曜
    誠於警詢及檢察事務官詢問時證述甚詳（警卷第1至3頁、核
    交卷第20至21頁），並有被告上開帳戶之交易明細、李明慈
    匯款32,000元之自動櫃員機交易明細表、林育如匯款97,000
    元、1,000元之交易明細表、葉曜誠匯款3,000元、10,000元
    至被告上開帳戶之交易明細表各1紙在卷可證（6690偵卷第
    20頁、第20頁反面、第22頁、警卷第15頁編號、），是
    被告所交付其所申辦之第一銀行員林分行帳戶提款卡及密碼
    ，確係供詐騙集團成員作為向李明慈、林育如、葉曜誠等人
    詐欺取財使用。又被告辯以其因職遭詐騙，並無幫助詐欺云
    云，惟被告自承其為弘昆通運有限公司之油罐車司機，星期
    一至五都要去台中港卸油，欲應徵假日兼職工作貼補家用等
    語（原審卷第17頁反面、第44頁反面），然其卻應徵自由時
    報求職廣告上「月休四天」之外勤司機工作（見6690號偵卷
    第47頁自由時報之求職廣告），已與常情有違；且依附卷門
    號0000000000號行動電話之通聯紀錄可知（6690號偵卷第33
    頁至反面、原審卷第28至39頁），被告於99年4月8日14時22
    分起至同日16時21分止與自由時報求職廣告上所刊載之門號
    0000000000號行動電話聯絡後，之後即未再撥打該求職廣告
    所刊載之門號0000000000號行動電話，於99年4月9日17時28
    分雖有上開2門號行動電話之通聯紀錄，惟亦係由門號00000
    00000號行動電話之使用人撥打至被告所使用之門號0000000
    000號行動電話，此觀該次通聯紀錄顯示為「受話」自明，
    是被告所稱：「阿仁」跟其說晚上再跟我聯絡，「阿仁」沒
    有跟我聯絡之後，其有用臺灣大哥大0000000000號行動電話
    打「阿仁」的0000000000號電話云云（原審卷第46頁反面）
    ，並不足採。又被告辯稱：「阿仁」說馬上錄取4月8日晚上
    馬上上班，會打電話通知我上班，但後來都沒有打云云（原
    審卷第45至47頁），惟被告於99年4月8日下午將提款卡及密
    碼提供予該自稱「阿仁」之成年男子後，於同日晚上見對方
    毫無聯絡，竟未再以電話與「阿仁」聯絡，實有違常理。且
    一般應徵工作者均繳交履歷表，以明所應徵之工作能否勝任
    ，被告竟毫無戒心繳交無法辨識己身經驗履歷之帳戶提款卡
    、密碼予不熟識之人，亦與常情有悖。況若在業務上確有需
    要員工代收款項之必要，應要求員工直接繳交現金，倘若現
    金金額過大，亦應係要求員工將款項直接存入雇主所開設之
    帳戶內即可，豈有讓員工存入自己之帳戶內，下班後再由會
    計小姐陪同領出之理（見被告於警詢、偵查中之供述；6690
    號偵卷第5頁、第42頁），如此僅徒增風險、成本而已。復
    參以詐騙集團若非對被告前開帳戶有十足把握得以掌控，豈
    有可能於費盡心力詐騙被害人後，冒險要求被害人將金額匯
    入一隨時可能因止付而無法提領之帳戶內，詐騙集團欲就該
    帳戶予以掌控，確信該帳戶可供正常使用，不致因止付而無
    法使用，需由帳戶所有人配合提供提款卡，並告知提款卡密
    碼始能達成，是被告上開第一銀行員林分行帳戶提款卡及密
    碼等資料，應係由被告提供與詐騙集團使用，被告上開所辯
    ，顯係事後卸責之詞，不足採信等情，業據原審詳為調查認
    定在案，被告復執陳詞提起上訴，難認有何具體理由。
  (二)又按刑罰之量定，屬法院自由裁量之職權行使，應審酌刑法
    第57條所列各款事由及一切情狀，為酌量輕重之標準，並非
    漫無限制；量刑輕重係屬事實審法院得依職權自由裁量之事
    項，苟已斟酌刑法第57條各款所列情狀而未逾越法定刑度，
    不得遽指為違法；且在同一犯罪事實與情節，如別無其他加
    重或減輕之原因，下級審量定之刑，亦無過重或失輕之不當
    情形，則上級審法院對下級審法院之職權行使，原則上應予
    尊重（最高法院72年臺上字第6696號、75年臺上字第7033號
    判例及85年度臺上字第2446號判決意旨參照）。原審以金融
    機構之帳戶為個人理財之工具，為便利大眾使用此一理財工
    具，申請金融帳戶並無任何特殊之限制，一般民眾皆能自由
    申請開戶，並得同時在不同金融機構申請多數存款帳戶使用
    ，乃眾所周知之事實，依一般人之社會生活經驗，倘係合法
    收入，本可自行向金融行庫開戶使用，而無使用他人帳戶之
    必要。政府機關及各地金融機構亦多次呼籲民眾應謹慎控管
    己有帳戶，勿提供個人帳戶，以免淪為詐騙者之幫助工具，
    是依社會一般人之智識及社會生活經驗，倘有人不以自己名
    義申請開戶，反而要求他人提供帳戶提款卡及密碼，衡情應
    能懷疑該使用他人帳戶提款卡、密碼之人目的在於供非法犯
    罪使用。又金融帳戶之提款卡及密碼，事關存戶個人財產權
    益之保障，除非本人或與本人關係親密者，一般人均有妥為
    保管防止他人任意使用之認識，難認有自由流通之理由，縱
    使在特殊情況下，偶有交付他人使用之需，亦必深入瞭解用
    途後，再行提供使用，方符常情。若帳戶提款卡、密碼落入
    不明人士手中，極易被利用為與財產有關之犯罪工具，此為
    吾人一般生活認識所易於體察之常識。況近來詐欺取財之犯
    罪類型層出不窮，該等犯罪，多係利用他人帳戶作為詐欺所
    得財物之出入帳戶，並經媒體廣為披載，被告對此社會常情
    並無諉為不知之理，被告將其所有之第一銀行員林分行帳戶
    提款卡及密碼提供予不熟識之姓名年籍不詳、自稱「阿仁」
    之成年男子，對於其所提供之提款卡帳戶，將遭他人作為詐
    欺取財犯行所得財物匯入及提領之工具使用，應有預見其發
    生，竟仍同意提供，顯對帳戶供他人取得不法犯罪所得之用
    ，不違背其本意，被告確有幫助他人詐欺取財之不確定故意
    ，堪以認定。被告將其所有之第一銀行員林分行帳戶提款卡
    及密碼提供予詐騙集團使用，該詐騙集團成員利用被告之幫
    助，共同基於意圖為自己不法所有之犯意聯絡，詐騙被害人
    李明慈、林育如、葉曜誠之財物，被告提供帳戶提款卡及密
    碼之行為，係基於幫助他人詐欺取財之不確定故意，所為係
    詐欺取財罪構成要件以外之行為，是核被告所為，係犯刑法
    第30條第1項、第339條第1項之幫助犯詐欺取財罪。被告以
    一提供帳戶提款卡、密碼之行為，侵害被害人李明慈、林育
    如、葉曜誠等人之個人法益，係一行為觸犯數罪名，為想像
    競合犯，應依刑法第55條之規定從一重處斷。被告幫助詐騙
    集團成員犯前開罪名，為幫助犯，依刑法第30條第2項之規
    定，按正犯之刑減輕之。並審酌被告提供其帳戶提款卡及密
    碼，使他人得以利用作為詐騙之工具，致使犯罪難以查緝，
    等同助長犯罪，對於社會治安及金融秩序之危害不輕，並使
    被害人李明慈、林育如、葉曜誠受有上開損害，及其犯後態
    度等一切情狀，認公訴檢察官具體求處有期徒刑8月，略嫌
    過重，爰量處有期徒刑6月，以資懲儆，並諭知易科罰金之
    折算標準。原審顯係本於被告之責任為基礎，並已具體斟酌
    刑法第57條所列情形而為量定，所處之刑符合「罰當其罪」
    之原則，並未偏執一端而有失之過重之情事，依上開最高法
    院判例、判決意旨，不得遽指為違法。被告上訴意旨指摘原
    審判決量刑過重，請求從輕量刑云云，尚屬無據。
  (三)被告上訴意旨另以其因剛來高雄不到幾個月，不熟悉高雄地
    理位置，而因當時作筆錄記載交付帳戶資料地點路名有誤，
    在此被告要求調路口監視器，以證明被告求職被騙之證據云
    云，然原審判決就被告交付其第一銀行員林分行帳戶提款卡
    之時間，係於99年4月8日16時21分許，以門號0000000000號
    行動電話與門號0000000000號行動電話聯絡後交付，業據被
    告於原審審理時供明（原審卷第47頁），核與卷附門號0000
    000000號行動電話之通聯紀錄相符，應堪採信，起訴書記載
    被告交付帳戶提款卡及密碼之時間為99年4月9日14時30分，
    容有未洽；且被告既於該次通話後，交付其上開帳戶之提款
    卡、密碼予該自稱「阿仁」之成年男子，而觀卷附門號0000
    000000號行動電話之通聯紀錄，被告於99年4月8日14時22分
    起至同日16時5分止，與門號0000000000號行動電話通話之
    基地台位置均在高雄縣仁武鄉，於同日16時21分許，通話之
    基地台位置則移動至高雄市左營區○○○路，足認被告交付
    其帳戶提款卡之地點，係在高雄市左營區○○○路之大魯閣
    棒球場，被告供稱其交付之地點在高雄市○○區○○路之大
    魯閣棒球場一節，顯然有誤，起訴書、併辦意旨書記載被告
    與「阿仁」洽談之地點為高雄市三民區（起訴書誤載三民區
    為三嚴區）之大魯閣棒球場等情，均經原審已詳為調查認定
    ，且被告亦不否認確將其帳戶提款卡及密碼提供他人事實，
    至交付地點為何，尚無解其犯行之成立，且有關監視器畫面
    至多亦僅得以認定被告交付帳戶資料一事，並無足認定係因
    何原由而交付，自無從以此認定原判決因此有何構成應予撤
    銷之具體事由。
四、綜上所述，本院依形式上觀察認原審判決認事用法並無違法
    或不當之處，量刑亦屬妥適，被告上訴理由並未依據卷內既
    有訴訟資料或提出新事證，指摘或表明第一審判決有何採證
    認事、用法或量刑等足以影響判決本旨之不當或違法，而構
    成應予撤銷之具體事由，自非屬得上訴第二審之具體理由。
    依上揭法律規定及判決意旨，被告提起之第二審上訴不合法
    律上程式，爰不經言詞辯論，判決駁回其上訴。
據上論斷，應依刑事訴訟法第367條前段、第372條，判決如主文
。
中    華    民    國   100    年    2     月    11    日
          刑事第十庭      審判長法  官  江  錫  麟
                                法  官  周  瑞  芬
                                法  官  陳      葳
以上正本證明與原本無異。
不得上訴。
                                書記官  王  朔  姿
中    華    民    國   100    年    2     月    11    日